【裁判字號】    89,上易,1868
【裁判日期】    890914
【裁判案由】    妨害自由等
【裁判全文】
臺灣高等法院高雄分院刑事判決                  八十九年度上易字第一八六八號
    上  訴  人  臺灣高雄地方法院檢察署檢察官
    被      告  夏紀甲
右上訴人因被告妨害自由等案件，不服臺灣高雄地方法院八十九年度易字第三二七五
號，中華民國八十九年九月十四日第一審判決（起訴案號：臺灣高雄地方法院檢察署
八十九年度偵字第四九一七號）提起上訴，本院判決如左：
    主  文
上訴駁回。
    理  由
一、本案經本院審理結果，認第一審判決被告無罪並無不當，應予維持，並引用第一
    審判決書記載之理由。
二、檢察官據告訴人義展營造工程有限公司具狀請求上訴，略以：法人依法享有權利
    能力並具行為能力，職是妨害法人依法行使營業之行為，自屬侵害他人「意思決
    定」及「意思活動」之自由等行為，與強制罪之立法意旨相符。被告以營業小貨
    車懸掛載有「鴨霸建商」等字樣之布條，緊鄰告訴人工地之出入口停放，客觀上
    使人可得推知其侮辱之對象即係指告訴人等語。
三、經查告訴人公司之工地主任黃鼎強於本院證稱：「照片上兩部中型車輛是二月十
    七日晚上擺的，擋在大馬路上的車有車牌，有時候會移開，但是會另外有車子再
    來擺。當時我們有請交通隊來處理，但是交通大隊說沒有辦法吊，因為沒有劃黃
    線，我並不知道布條是誰掛的」；證人吳益彰於本院證稱：「被告的車子是報廢
    車，如有擋道可以被移動，我也有看到告訴人的工人在移動他的車」「我知道告
    訴人因布條的事來找被告，當時被告不在家。」，故被告車輛在可以停車之路邊
    ，其停放位置縱有影響告訴人工程車之出入，並非不可移動，亦非以強暴脅迫妨
    害人行使權利，而該布條並不能證甲係被告所懸掛，此外又查無其他任何積極之
    證據，足認被告有上述犯行，因此原審以不能證甲被告犯罪而諭知無罪之判決，
    核無不合。檢察官上訴意旨，仍執前詞，指摘原判決不當，為無理由，應予駁回
    。
據上論斷，應依刑事訴訟法第三百六十八條、第三百七十三條，判決如主文。
本案經檢察官邱榮藏到庭執行職務。
中      華      民      國    八十九    年      一      月      九      日
                              臺灣高等法院高雄分院刑事第九庭
                                  審判長法官  張甲松
                                        法官  任森銓
                                        法官  江泰章
右正本證甲與原本無異。
不得上訴。
                                      書記官  黃一秋
中      華      民      國    八十九    年      一      月    十一      日
                                                                     Ａ
臺灣高雄地方法院刑事判決                        八十九年度易字第三二七五號
    公  訴  人  臺灣高雄地方法院檢察署檢察官
    被      告  夏紀甲  男三十六歲（民國○○○年○月○○日生）
                        住高雄縣鳳山市○○路四十三號
                        身分證統一編號：Ｚ000000000號
右列被告因妨害自由等案件，經檢察官提起公訴 (八十九年度偵字第四九一七號)，
本院判決如左：
    主  文
夏紀甲無罪。
    理  由
一、公訴意旨略以：被告夏紀甲因反對義展營造工程有限公司（下稱義展營造公司）
    於坐落高雄縣鳳山市○○段第一三二八之一一八號土地上興建大樓，影響附近交
    通安全及環境安寧，遂自民國八十九年二月十八日起至同年三月七日止，以其所
    有之車牌號碼ＵＳ－四五一七號、ＵＡ－一五七八號、ＵＳ－九一八號營業用小
    貨車，輪流停放在義展營造公司上開工地入口處，阻擋義展營造公司工程車輛人
    員進入，妨害義展營造工程公司工程之進行，迭經義展營造公司通知均拒不駛離
    。復另於上開其所有之車輛上，懸掛書寫「鴨霸建商」、「自私自利」、「抗議
    無法建商」、「抗議建商無法無天」等含有侮辱意義字樣之大型布條，供不特定
    往來之人得以共見共聞，足以貶損義展營造公司之社會評價，因認被告涉犯刑法
    第三百零四條強制罪嫌及同法第三百零九條之公然侮辱罪嫌等情。
二、公訴人認被告涉犯右揭罪嫌，係以告訴人之指訴、現場照片十一張等資為主要論
    罪依據。訊據被告否認上開犯行，辯稱：伊之待報廢車輛停放該處已久，車上之
    布條非伊懸掛等語。經查，刑法第三百零四條之強制罪，旨在保護人之本於自己
    意思而自由行動之權利，此種身體自由及意思活動自由之權利有不受任何人不法
    支配之自由，故該罪在性質上為侵害個人意思與行動之自由，其行為客體為行為
    人以外之自然人，本件告訴人義展營造公司係法人，並非自然人，無身體及意思
    活動自由遭不法支配及侵害之問題，與強制罪之構成要件尚有未符，自不得與該
    罪繩之被告。次查，被告前開車牌號碼ＵＳ－四五一七號、ＵＡ－一五七八號、
    ＵＳ－九一八號營業用小貨車固綁著載有「鴨霸建商」「自私自利」「抗議建商
    無法無天」之布條，然上開布條既係記載「鴨霸「建商」」「抗議「建商」無法
    無天」「抗議無法「建商」」，則該布條所指對象顯係建商，即建設公司，參以
    告訴人之代理人黃鼎強於本院陳稱：對面幾戶房屋認大樓之柱子有沖煞他們，風
    水不好，所以綁布條抗議等語，益徵上開自小貨車綁布條意在抗議建設公司之設
    計大樓柱子沖煞到對面住屋，況上開布條並未指名係抗議告訴人即「義展營造公
    司」，且上開綁有布條之自小貨車並非停放於設在高雄縣鳳山市○○○街一九０
    號義展營造公司之前，致使人可得推知抗議對象係義展營造公司。此外，復查無
    其他積極證據足認被告有何強制及公然侮辱告訴人之犯行，既不能證甲被告犯罪
    ，爰均為無罪判決之諭知。
據上論斷，應依刑事訴訟法第三百零一條第一項前段，判決如主文。
本案經檢察官莊榮松到庭執行職務
中    華    民    國      八十九      年      九      月      十四      日
                                      臺灣高雄地方法院刑事庭
                                法  官    郭錦茂
右正本證甲與原本無異。
如不服本判決，應於判決送達後十日內，向本院提出上訴狀。
                                書記官    賴佳慧
中    華    民    國      八十九      年      九      月      十四      日


司法院資訊處製作；財團法人民間司法改革基金會備份。
